最高法院刑事判決　　　　　　一○○年度台上字第一四六七號
上　訴　人　王志興
選任辯護人　李學權律師
上列上訴人因違反槍砲彈藥刀械管制條例案件，不服台灣高等法
院中華民國九十八年十一月十日第二審判決（九十八年上訴字第
二四五八號，起訴案號：台灣板橋地方法院檢察署九十七年度偵
字第六七○六號），提起上訴，本院判決如下：
    主  文
原判決撤銷，發回台灣高等法院。
    理  由
本件原判決撤銷第一審科刑之判決，改判分別論處上訴人王志興
未經許可，持有可發射金屬具有殺傷力之空氣槍罪刑，另論以上
訴人未經許可，製造可發射金屬具有殺傷力之空氣槍二罪，計三
罪刑，並依數罪併罰之例，定其應執行之刑及為相關從刑之諭知
。固非無見。
惟查：(一)原判決事實認定上訴人於民國九十五年間之某日，在雅
虎奇摩拍賣網站向真實姓名年籍不詳之成年人，以不詳代價購得
如原判決附表一編號２、４、５所示以小型高壓氣體鋼瓶內氣體
為發射金屬鋼珠動力，單位面積動能足以穿入人體皮肉層而具有
殺傷力之槍枝三枝、供為動力來源之CO2 瓦斯鋼瓶、可供該附表
一編號２所示槍枝發射使用之六mm鋼珠及四．五mm鉛製喇叭彈，
乃自斯時起即未經許可而持有之，至九十七年二月十七日十時五
十分許為警查獲止。嗣又認警方於九十七年二月十七日十時五十
分許，在台北縣中和市○○路一一八號上訴人工作處，查獲扣得
如原判決附表一、二所示之槍枝，及其所有，供為上開槍枝動力
來源之CO2 小鋼瓶共二十五瓶，可供原判決附表一編號１、２、
３所示槍枝發射使用之六mm鋼珠一包、可供該附表一編號４、５
所示槍枝發射使用之四．五mm鉛製喇叭彈一盒；上訴人所有供換
裝於該附表一編號１、３空氣槍之SP100型、CP2型空氣槍彈簧各
一根等情。則就該扣案六mm鋼珠一包及四．五mm鉛製喇叭彈一盒
，究適用於原判決附表一所示之何一空氣槍，先後認定已有出入
。乃原判決嗣於理由內則以扣案之槍枝，係以小型高壓氣體鋼瓶
內氣體為發射動力，供空氣槍使用之CO2 氣體鋼瓶，為扣案槍枝
之動能來源；另扣案之六mm鋼珠一包、四．五mm喇叭彈一盒，則
分別為供上開扣案槍枝發射用之金屬彈丸，因上述空氣槍需以小
型高壓氣體鋼瓶內氣體為發射動力，且需適用之金屬彈丸供擊發
之用，否則無從對人體產生實害結果，且與上述槍砲罪間具有密
切關聯性，因認該CO2 氣體鋼瓶二十五瓶、六mm鋼珠一包、四．
五mm喇叭彈一盒，均係上訴人所有，與扣案之上開空氣槍結合使
之具有發射動能及發射物，屬供持有上開空氣長槍所用之物，應
併依刑法第三十八條第一項第二款規定宣告沒收（見原判決第十
六頁）。似又認扣案六mm鋼珠一包及四．五mm鉛製喇叭彈一盒均
適用於扣案之空氣槍，俱應依刑法第三十八條第一項第二款規定
宣告沒收，此與上開事實認定亦相齟齬。而其主文欄關於未經許
可，製造可發射金屬具有殺傷力之空氣槍二罪之主刑下，復未如
上開理由論述，而未將該扣案四．五mm鉛製喇叭彈一盒一併宣告
沒收，致原判決之主文諭知與其事實認定、理由論述均不無前後
矛盾情形，自屬判決違背法令。(二)扣案原判決附表一所示空氣槍
五枝，依原判決認定之事實，係上訴人分三次購入，其樣式、口
徑、長短並不相同，有卷附各該槍枝照片足憑，衡情其適用之CO
2氣體鋼瓶，當有所分別。則該扣案CO2氣體鋼瓶二十五瓶是否均
適用於該五枝空氣槍，不無疑問。原判決理由對此並未說明其認
定依據，即以其係上訴人未經許可持用該五枝空氣槍所用之物，
而依刑法第三十八條第一項第二款規定宣告沒收，應有判決理由
不備之違失。(三)槍砲彈藥刀械管制條例第四條第一項第一款、第
二款之槍砲、彈藥，包括其主要組成零件。此槍砲、彈藥主要組
成零件種類，由中央主管機關公告之。經該條例第四條第二項前
段、第三項規定甚明。又未經許可，持有、寄藏或意圖販賣而陳
列第一項所列槍砲、彈藥之主要組成零件者，同條例第十三條第
四項，並定有刑事處罰之明文。原判決理由既依憑內政部警政署
刑事警察局就本件扣案上開空氣槍之鑑定，認該槍枝係氣體動力
式槍枝，以小型高壓氣體鋼瓶內氣體為發射動力，該供空氣槍使
用之CO2 氣體鋼瓶，係為扣案槍枝之動能來源，與之具有密切關
聯性。復以扣案SP100空氣槍彈簧與CP2型空氣槍彈簧各一根均經
上訴人換裝於原判決附表一編號１、３之空氣槍上，使改造成可
發射金屬具有殺傷力之空氣槍，依此，該空氣槍彈簧與其發射動
能之大小、殺傷力之有無，似亦舉足輕重。則該空氣槍之彈簧與
CO2 氣體鋼瓶是否均屬其主要之組成零件？事關其未經許可而持
有，是否有上開應科以刑責之問題，而具有違禁物性質？原審對
此均未加詳察究明，遽以其係上訴人所有，供犯罪所用之物，予
以宣告沒收，難謂妥適。以上，或係上訴意旨所指摘，或為本院
得依職權調查之事項，應認原判決有撤銷發回更審之原因。又槍
砲彈藥刀械管制條例於原審判決後之九十九年十二月二十一日已
經立法院本於司法院釋字第六六九號解釋意旨，予以修正，於該
條例第八條增訂第六項「犯第一項、第二項或第四項有關空氣槍
之罪，其情節輕微者，得減輕其刑」之規定，並於一○○年一月
五日經總統公布施行。原判決理由既認上訴人本件所犯上開三罪
，俱情輕法重，堪以憫恕，雖宣告法定最低刑，仍嫌過重，已依
刑法第五十九條規定予以酌減。然上訴人所犯該三罪有否該條例
上開修正增訂第八條第六項規定之適用？自有再行斟酌餘地。案
經發回，更審判決對此宜予注意，附此敘明。
據上論結，應依刑事訴訟法第三百九十七條、第四百零一條，判
決如主文。
中    華    民    國  一○○  年    三    月  二十四  日
                      最高法院刑事第十庭
                          審判長法官  黃  一  鑫  
                                法官  張  春  福  
                                法官  林  勤  純  
                                法官  陳  國  文  
                                法官  宋  明  中  
本件正本證明與原本無異
                                      書  記  官  
中    華    民    國  一○○  年    三    月   三十   日
                                                      Ｅ